【裁判字號】    99,訴緝,39
【裁判日期】    991105
【裁判案由】    偽造文書等
【裁判全文】
臺灣士林地方法院刑事判決              99年度訴緝字第39號
公  訴  人  臺灣士林地方法院檢察署檢察官
被      告  甲○○
上列被告因偽造文書等案件，經檢察官提起公訴（93年度偵緝字
第822 號），被告於準備程序中就被訴事實為有罪之陳述，經本
院合議庭裁定由受命法官獨任進行簡式審判程序後，判決如下：
    主  文
甲○○連續意圖為自己不法之所有，而侵占業務上所持有之物，
累犯，處有期徒刑壹年。
    事實及理由
一、本案犯罪事實及證據除下列補充及更正部分外，餘均引用附
    件檢察官起訴書之記載：
（一）事實部分：
    １、甲○○前於民國85年間，因犯妨害風化罪，經臺灣臺北
        地方法院以86年度易字第867 號案件判處有期徒刑6 月
        確定，甫於86年6 月7 日以易科罰金方法執行完畢。
    ２、附件檢察官起訴書犯罪事實欄所載臺灣伊奈公司，案發
        時址設臺北市○○區○○路7 段96號。
    ３、附件檢察官起訴書犯罪事實欄一第4 行所載「90年3 月
        至12月間」應更正為「90年7 月至12月間」、第17行所
        載「侵占入己」後方應補充「，足生損害於伊奈公司」
        。
（二）證據部分：應補充被告甲○○於本院之自白。
二、應適用之法條：
（一）被告行為後，刑法業於94年2 月2 日修正公布，並於95年
      7 月1 日施行（以下簡稱修正後刑法，95年7 月1 日修正
      施行前刑法以下簡稱修正前刑法），參酌最高法院95年5
      月23日刑事庭第8 次會議決議，修正後刑法第2 條第1 項
      之規定，係規範行為後法律變更所生新舊法律比較適用之
      準據法，於修正後刑法施行後，應適用修正後刑法第2 條
      第1 項之規定，為「從舊從輕」之比較，本案涉及法律變
      更部分，如附表所示，業經比較修正前後刑法何者較為有
      利，故依修正後刑法第2 條第1 項前段規定，均適用最有
      利於被告之修正前刑法，合先敘明。
（二）被告業務既包含為伊奈公司代收客戶款項，故核被告所為
      ，係犯刑法第336 條第2 項之侵占業務上持有之物罪，及
      刑法第216 條、第210 條之行使偽造私文書罪。被告盜蓋
      伊奈公司印文之行為，為其偽造私文書之部分行為，被告
      偽造私文書之低度行為，復為嗣後行使之高度行為所吸收
      ，均不另論罪。被告所犯多次侵占業務上持有之物罪、行
      使偽造私文書罪，分別時間緊接，觸犯構成要件相同之罪
      名，顯皆係基於概括犯意反覆為之，均應依修正前刑法第
      56條連續犯之規定論以一罪，並依法加重其刑。被告所犯
      連續侵占業務上持有之物罪、連續行使偽造私文書罪，具
      有方法目的之牽連關係，應依修正前刑法第55條規定，從
      一重論以連續侵占業務上持有之物罪處斷。查被告有如本
      院上開補充記載之前案紀錄，所受徒刑之宣告甫於86年6
      月7 日執行完畢之事實，有臺灣高等法院被告前案紀錄表
      1 份在卷可參，其受徒刑執行完畢後，5 年以內故意再犯
      本件有期徒刑以上之罪，為累犯，依刑法第47條第1 項之
      規定遞加重其刑（因被告於徒刑執行完畢後，5 年以內故
      意再犯有期徒刑以上之罪，無論依修正前後刑法之規定，
      均構成累犯，並無利或不利之變更，不生新舊法比較問題
      ，而應適用現行刑法第47條第1 項規定，此有最高法院95
      年第21次刑事庭會議決議可供參照）。爰審酌被告受雇於
      伊奈公司為其執行業務，本有忠實保管所持款項後交與伊
      奈公司之義務，詎竟忝於悖離公司所託，將持有款項據為
      己有，而其自稱侵占款項之目的，是要供己開設檳榔攤及
      海產店使用，顯見其並非出於何種人情上不得不然之原因
      ，單純是出自其主觀上之貪念而為，而其侵占金額非微，
      於遭本院發布通緝後，迄99年8 月10日始被通緝到案，然
      其自案發後迄今長達約9 年之時間，均未賠付被害人伊奈
      公司分毫，被害人伊奈公司所受損害非輕，復審酌其犯罪
      之手段，及其智識程度、犯後態度等一切情狀，量處如主
      文所示之刑。被告於94年6 月2 日經本院發布通緝，迄99
      年8 月10日始遭通緝到案，此有通緝書、臺北市政府警察
      局萬華分局通緝案件移送書各1 份在卷可稽（參本院94年
      度訴字第229 號卷第33頁、99年度訴緝字第39號卷第2 頁
      ），故被告係於中華民國96年罪犯減刑條例施行前遭通緝
      ，而未於96年12月31日以前自動歸案接受審判，依同條例
      第5 條規定，不得依該條例減刑，附此敘明。
三、依刑事訴訟法第299 條第1 項前段、第273 條之1 第1 項、
    第310 條之2 、第454 條，刑法第2 條第1 項前段、第336
    條第2 項、第216 條、第210 條、第47條第1 項，修正前刑
    法第55條、第56條，刑法施行法第1 條之1 ，判決如主文。
四、如不服本判決，得於收受判決書送達之日起10日內，向本院
    提起上訴。
本案經檢察官蔡元仕到庭執行職務。
中    華    民    國    99    年    11    月    5     日
                              臺灣士林地方法院刑事第五庭
                                  法  官  鄭光婷
以上正本證明與原本無異。
如不服本判決應於收受判決後10日內向本院提出上訴書狀，並應
敘述具體理由；其未敘述上訴理由者，應於上訴期間屆滿後20日
內向本院補提理由書（均須按他造當事人之人數附繕本）「切勿
逕送上級法院」。
                                  書記官  徐仁豐
中    華    民    國    99    年    11    月    15    日
附表：
┌──┬──────┬────────┬────────┬────────┐
│編號│ 比較法條   │修正前刑法於本案│修正後刑法於本案│依從舊從輕原則比│
│    │            │適用之法律效果  │適用之法律效果  │較結果          │
├──┼──────┼────────┼────────┼────────┤
│ 1  │刑法第33條第│罰金刑為銀元1 元│新臺幣1,000 元以│從修正前刑法較有│
│    │5款         │以上，參以行為時│上，以百元計算之│利於被告        │
│    │            │有效，然現已廢止│                │                │
│    │            │之罰金罰鍰提高標│                │                │
│    │            │準條例第1 條前段│                │                │
│    │            │規定，得就原定數│                │                │
│    │            │額提高2 倍至10倍│                │                │
│    │            │，及現行法規所定│                │                │
│    │            │貨幣單位折算新臺│                │                │
│    │            │幣條例第2 條規定│                │                │
│    │            │，銀元以新臺幣元│                │                │
│    │            │之3 倍折算，故罰│                │                │
│    │            │金刑得為新臺幣30│                │                │
│    │            │元以上          │                │                │
├──┼──────┼────────┼────────┼────────┤
│ 2  │刑法第55條有│犯一罪而其方法或│該部分業已刪除，│從修正前刑法較有│
│    │關牽連犯之規│結果之行為犯他罪│故犯一罪而其方法│利於被告        │
│    │定          │名者，從一重處斷│或結果之行為犯他│                │
│    │            │                │罪名者，應數罪併│                │
│    │            │                │罰              │                │
├──┼──────┼────────┼────────┼────────┤
│ 3  │刑法第56條有│連續數行為而犯同│該條業已刪除，故│從修正前刑法較有│
│    │關連續犯之規│一罪名者，以一罪│數行為均犯同一罪│利於被告        │
│    │定          │論，但得加重其刑│名需數罪併罰    │                │
│    │            │至二分之一      │                │                │
└──┴──────┴────────┴────────┴────────┘
附錄本件論罪科刑法條：
中華民國刑法第336 條第2 項
對於業務上所持有之物，犯前條第1 項之罪者，處6 月以上5 年
以下有期徒刑，得併科3 千元以下罰金。

司法院資訊處製作；財團法人民間司法改革基金會備份。
